臺灣苗栗地方法院刑事判決
110年度訴字第228號
公  訴  人  臺灣苗栗地方檢察署檢察官
被      告  曾奕棠


指定辯護人  李建德律師
上列被告因違反毒品危害防制條例案件，經檢察官提起公訴（11
0年度偵字第2619、2620號），本院判決如下：
    主  文
曾奕棠販賣第二級毒品未遂，處有期徒刑壹年捌月。緩刑肆年，
並應於本判決確定之日起陸個月內，向公庫支付新臺幣伍萬元。
扣案如附表編號1所示之物均沒收銷燬之。扣案如附表編號2所示
之物沒收。
    犯罪事實
一、曾奕棠知悉大麻為毒品危害防制條例第2條第2項第2款所列
    之第二級毒品，依法不得販賣、持有，仍基於販賣第二級毒
    品大麻以營利之犯意，於民國110年2月28日下午2時41分許
    ，以其所持用如附表編號2所示之行動電話連結網際網路，
    在通訊軟體Telegram公開群組「男男愛射」內，以顯示名稱
    「有人要打德州嗎？ K」（嗣變更為「你的最愛」；使用者
    名稱：@kgg888）之身分，刊登「GC嚴選 紫色霧霾」、「10
    /18000」、「50/80000」等內容之訊息，以暗示販賣毒品。
    嗣經苗栗縣警察局竹南分局偵查隊員警執行網路巡邏勤務，
    發現上開訊息，遂於110年3月1日下午4時33分許，利用Tele
    gram與曾奕棠取得聯繫，並約定毒品交易之時間、地點及交
    易方式。嗣曾奕棠乃於110年3月31日晚間11時45分許，依約
    前往苗栗縣○○市○○路000號前，擬以新臺幣（下同）1萬8,00
    0元之價格，販賣如附表編號1所示之第二級毒品大麻1包（
    即其中A1包）與喬裝買家之員警葉昭賢，而於曾奕棠將上開
    毒品交付與員警，並向員警收取價金後準備離去之際，隨即
    經員警表明身分當場逮捕而未遂，並扣得如附表編號1所示
    之第二級毒品大麻3包（總毛重18.51公克，驗餘總淨重15.4
    4公克）及如附表編號2所示之行動電話，始查悉上情。
二、案經苗栗縣警察局竹南分局報告臺灣苗栗地方檢察署檢察官
    偵查起訴。
    理  由
壹、程序部分
一、按被告以外之人於審判外之陳述，雖不符刑事訴訟法第159
    條之1至第159條之4之規定，而經當事人於審判程序同意作
    為證據，法院審酌該言詞陳述或書面陳述作成時之情況，認
    為適當者，亦得為證據；當事人、代理人或辯護人於法院調
    查證據時，知有刑事訴訟法第159條第1項不得為證據之情形
    ，而未於言詞辯論終結前聲明異議者，視為有前項之同意，
    刑事訴訟法第159條之5定有明文。立法意旨在於傳聞證據未
    經當事人之反對詰問予以核實，原則上先予排除。惟若當事
    人已放棄反對詰問權，於審判程序中表明同意該等傳聞證據
    可作為證據；或於言詞辯論終結前未聲明異議，基於尊重當
    事人對傳聞證據之處分權，及證據資料愈豐富，愈有助於真
    實發見之理念，且強化言詞辯論主義，使訴訟程序得以順暢
    進行，上開傳聞證據亦均具有證據能力。查檢察官、被告曾
    奕棠及其辯護人對於本判決以下所引用被告以外之人於審判
    外之陳述，於本院準備程序中均表示同意作為證據（見本院
    卷第37至38頁），且迄至言詞辯論終結前均未聲明異議，應
    視為於審判程序同意作為證據，本院審酌上開證據資料作成
    時之情況，尚無違法不當或證明力明顯過低之瑕疵，認為以
    之作為證據應屬適當，依刑事訴訟法第159條之5規定，認前
    揭證據資料均有證據能力。
二、至於本判決以下所引用之非供述證據，與本案待證事實均具
    有關連性，亦無證據證明係實施刑事訴訟程序之公務員因違
    背法定程序或以不法方式所取得，依刑事訴訟法第158條之4
    之反面解釋，當有證據能力，復經本院審理時，提示並告以
    要旨，使當事人充分表示意見，自得為證據使用。
貳、實體部分
一、認定犯罪事實所憑之證據及理由
　㈠上揭犯罪事實，業據被告於警詢、偵訊、本院準備程序及審
    理中均坦承不諱（見苗栗縣警察局竹南分局南警偵字第1100
    008416號卷【下稱警8416卷】第5至12頁，偵2620卷第25至2
    9頁，本院卷第35至36、90至94頁），並有偵查佐偵查報告
    、職務報告、數位證物勘察採證同意書、苗栗縣警察局竹南
    分局查獲曾奕棠涉嫌毒品危害防制條例毒品初步鑑驗報告單
    、查獲施用（持有）毒品案件經過情形紀錄表、法務部調查
    局濫用藥物實驗室110年4月29日調科壹字第11023004790號
    鑑定書各1份、自願受搜索同意書、苗栗縣警察局竹南分局
    搜索、扣押筆錄、扣押物品目錄表各2份、Telegram帳號資
    料及對話紀錄擷圖7張、Telegram帳號資料及對話紀錄翻拍
    照片16張、被告曾奕棠行動電話Telegram對話紀錄翻拍照片
    2張、查獲及扣案物照片12張在卷可稽（見他卷第3至12頁，
    警8416卷第16至21、23至26、28、35至53頁，偵2619卷第31
    頁），復有如附表編號1、2所示之物扣案可佐，足認被告前
    揭任意性自白核與事實相符，應堪採信。
　㈡按毒品危害防制條例所稱之「販賣」，係指有償之讓與行為
    ，包括以「金錢買賣」或「以物易物」（即互易）等態樣在
    內；祗要行為人在主觀上有藉以營利之意圖，而在客觀上有
    以毒品換取金錢或其他財物之行為，即足當之；至於買賣毒
    品之金額或所換得財物之實際價值如何，以及行為人是否因
    而獲取價差或利潤，均不影響販賣毒品罪之成立（最高法院
    104年度台上字第356號、108年度台上字第3567號判決意旨
    參照）。又販賣毒品係違法行為，非可公然為之，且有其獨
    特之販售通路及管道，復無一定之公定價格，不論任何包裝
    ，均可任意分裝或增減其分量，而每次買賣之價量，可能隨
    時依雙方關係深淺、資力、需求量及對行情之認知、來源是
    否充裕、販賣者對於資金之需求程度、政府查緝之態度、購
    買者被查獲時供述購買對象等各種不同之風險評估，而為機
    動的調整。是其價格標準，自非一成不變，且販賣者從各種
    「價差」、「量差」或「純度」謀取利潤方式，亦有差異，
    然其所圖利益之非法販賣行為目的，則屬相同，並無二致。
    因之販賣之利得，除經行為人坦承犯行，或價量俱臻明確外
    ，委難查得實情，是縱未確切查得販賣賺取之實際差價，但
    除別有事證，足認係按同一價格轉讓，確未牟利之情形外，
    尚難執此認非法販賣之事證有所不足，致知過坦承者難辭重
    典，飾詞否認者反得僥倖，而失情理之平；衡諸毒品取得不
    易，量微價高，而近年來政府為杜絕毒品之氾濫，對於查緝
    毒品之工作，無不嚴加執行，販賣毒品又係重罪，凡為販賣
    之不法行為者，倘非以牟利為其主要誘因及目的，應無甘冒
    被查緝法辦重刑之危險，平白無端義務為該買賣之工作，是
    其販入之價格必較售出之價格低廉，而有從中賺取買賣差價
    牟利之意圖及事實，應屬符合論理法則且不違背社會通常經
    驗之合理判斷。本件被告與喬裝買家之員警並非至親，亦無
    特殊情誼或其他利害關係，苟無利可圖，應無甘冒被查緝訴
    追重刑之風險，而平白無端從事毒品交易之理，又被告於警
    詢及偵訊中供稱：伊是向上手「小樂」拿取約18公克大麻，
    對方向伊稱1公克1,000元，等伊賣掉後再給錢，所以伊還沒
    有給上手價金，伊是賣1公克1,800元；伊因為母親罹癌缺錢
    ，朋友介紹幫忙販售大麻來賺取差價（見警8416卷第10、12
    頁，偵2620卷第25至28頁）；復於本院準備程序及審理中供
    稱：因為母親罹癌，伊一直在工作，「小樂」提供大麻，稱
    若伊有賣掉，再將賣得價金給「小樂」，伊從中賺取價差等
    語（見本院卷第36、91至93頁），堪認被告販賣上開第二級
    毒品大麻A1包與喬裝買家之員警時，主觀上具有營利之意圖
    ，至為灼然。
　㈢綜上所述，本件事證已臻明確，被告犯行洵堪認定，應依法
    論科。
二、論罪科刑
　㈠按大麻為毒品危害防制條例第2條第2項第2款所列之第二級毒
    品，依法不得販賣、持有。查被告與喬裝買家之員警交易上
    開大麻A1包，係基於販賣第二級毒品大麻以營利之犯意，並
    與員警約定毒品交易之時間、地點及交易方式，已著手販賣
    毒品行為之實行，且於前揭時、地，依約攜帶上開大麻A1包
    前往交付，然因喬裝買家之員警為辦案而佯稱購買，自始即
    無實際買受毒品之真意，被告與喬裝買家之員警形式上雖已
    有毒品交易之意思表示合致，乃至交付毒品及價金之行為，
    事實上仍不能真正完成販賣毒品之行為，僅能論以販賣未遂
    。是核被告所為，係犯毒品危害防制條例第4條第6項、第2
    項之販賣第二級毒品未遂罪。被告於著手販賣前意圖販賣而
    持有第二級毒品之低度行為，為其著手販賣第二級毒品之高
    度行為所吸收，不另論罪。
　㈡刑之減輕事由：
　⒈未遂減輕部分：
　　被告雖已著手於販賣行為之實行，惟因購毒者自始無實際買
    受之真意而不遂，為未遂犯，爰依刑法第25條第2項之規定
    ，按既遂犯之刑減輕之。
　⒉毒品危害防制條例第17條第2項部分：
　　按修正前毒品危害防制條例第17條第2項規定：「犯第4條至
    第8條之罪於偵查及審判中均自白者，減輕其刑。」所稱審
    判中自白，既未明文指歷次審判程序，實務上基於該條文係
    為鼓勵被告自白認罪，採行寬厚減刑之刑事政策，咸認係指
    案件起訴繫屬後，在事實審法院任何一審級之一次自白而言
    。嗣立法者為免是類毒品案件之被告反覆，致有礙刑事訴訟
    程序儘早確定之立法原意，乃將「審判中」修正為「歷次審
    判中」，並於立法理由中明列：「所謂歷次審判中均自白，
    係指歷次事實審審級（包括更審、再審或非常上訴後之更為
    審判程序），且於各該審級中，於法官宣示最後言詞辯論終
    結時，被告為自白之陳述而言。故爰修正第2項，明定於偵
    查及歷次審判中均自白者，始減輕其刑。又被告於偵查中及
    於一審審理中自白，僅被告上訴且於二審審理中否認犯罪，
    因不符合第2項所定『歷次審判中均自白』之減刑要件，法院
    自應撤銷原判決另行改判，併此敘明。」查被告就本案犯行
    ，於警詢、偵查、本院準備程序及審理中均坦承不諱，業如
    前述，揆諸上開說明，應依毒品危害防制條例第17條第2項
    之規定，減輕其刑。
　⒊毒品危害防制條例第17條第1項部分：
　　又毒品危害防制條例第17條第1項規定：「犯第4條至第8條
    、第10條或第11條之罪，供出毒品來源，因而查獲其他正犯
    或共犯者，減輕或免除其刑。」所稱「供出毒品來源，因而
    查獲其他正犯或共犯者」，係指具體提供毒品來源之資訊，
    使調查或偵查犯罪之公務員得據以對之發動調查或偵查程序
    ，並因此而確實查獲其人與犯行而言。又雖供出來源，若因
    故並未因而確實查獲被指認人之犯行者，既與上開規定不符
    ，即無從依上揭規定減輕或免除其刑（最高法院105年度台
    上字第1320號判決意旨參照）。查被告固於警詢及偵訊中均
    供出其毒品來源，並配合警方查緝其他上手（見警8416卷第
    11至12頁，偵2620卷第25至28頁），惟經本院函詢，檢警機
    關尚未因而查獲該被指認之毒品來源及其犯行等情，有臺灣
    苗栗地方檢察署110年8月25日苗檢松溫110偵2619字第11090
    17528號函、110年9月29日苗檢松溫110偵2619字第11090206
    76號函暨其附件、苗栗縣警察局竹南分局110年8月30日南警
    偵字第1100020300號函暨所附職務報告各1份附卷可參（見
    本院卷第53至57、67至71、73至77頁），是本件尚未因被告
    供出毒品來源而於判決前查獲其他正犯或共犯，本院自無從
    依毒品危害防制條例第17條第1項規定減輕或免除其刑，併
    此敘明。
　⒋酌量減輕部分：
　　另按犯罪之情狀顯可憫恕，認科以最低刑度仍嫌過重者，得
    酌量減輕其刑，刑法第59條定有明文。其立法理由中指出，
    該條所謂「犯罪之情狀顯可憫恕」，係指裁判者審酌第57條
    各款所列事項以及其他一切與犯罪有關之情狀之結果，認其
    犯罪足堪憫恕者而言。是刑法第59條與第57條適用上固有區
    別，惟刑法第59條所謂「犯罪之情狀」，與刑法第57條所稱
    之審酌「一切情狀」，二者並非有截然不同之範圍，於裁判
    上酌量減輕其刑時，本應就犯罪一切情狀（包括刑法第57條
    所列舉之10款事項），予以全盤考量，審酌其犯罪有無顯可
    憫恕之事由，以為判斷，故適用第59條酌量減輕其刑時，並
    不排除第57條所列舉10款事由之審酌。又是否適用刑法第59
    條規定酌量減輕其刑，係實體法上賦與法院得依職權裁量之
    事項（最高法院80年度台上字第3964號、99年度台上字第64
    20號、106年度台上字第1580號、108年度台上字第2978號判
    決意旨參照）。本件被告所犯販賣第二級毒品未遂罪，其法
    定刑為無期徒刑或10年以上有期徒刑，得併科新臺幣1千5百
    萬元以下罰金，然同為販賣第二級毒品之行為，其原因動機
    不一，犯罪情節未必盡同，或有大盤毒梟者，亦有中、小盤
    之分，甚或僅止於吸毒者友儕間為求互通有無之有償轉讓者
    亦有之，其販賣行為所造成危害社會之程度自屬有異，法律
    科處此類犯罪，所設之法定最低本刑卻屬相同，不可謂不重
    。衡諸本件被告販賣第二級毒品大麻，助長毒品流通擴散，
    戕害他人身心健康，本應嚴懲不貸，惟考量被告販賣上開毒
    品之對象僅喬裝買家之員警1人，交易次數僅有1次，交易金
    額為1萬8,000元，且因喬裝買家之員警為辦案而佯稱購買，
    自始即無實際買受毒品之真意，事實上仍不能真正完成販賣
    毒品之行為而未遂等情，販賣數量及獲利金額尚非甚鉅，核
    其情節猶未脫與個別購毒者交易毒品並從中賺取些許利潤之
    情形，而與兜售散布毒品，藉以牟取暴利之毒販迥然有別，
    其犯行對於社會秩序與國民健康之危害程度，自難與長期大
    量販售、散布毒品之大盤、中盤毒梟或跨國販毒集團等同視
    之，且被告於警詢、偵訊、本院準備程序及審理中始終坦承
    犯行，確見其深具悔意。是綜觀被告犯罪之具體情狀及行為
    背景，確屬情輕法重，客觀上足以引起社會一般人之同情而
    顯可憫恕，認縱依前揭刑法第25條第2項、毒品危害防制條
    例第17條第2項規定減輕其刑後，宣告最低度之刑猶嫌過重
    ，爰就被告所犯販賣第二級毒品犯行，依刑法第59條規定酌
    量減輕其刑。
　⒌是本件被告就販賣第二級毒品未遂部分，有上開刑之減輕事
    由，依刑法第70條、第71條第2項之規定，應依刑法第25條
    第2項、毒品危害防制條例第17條第2項、刑法第59條之規定
    ，遞減其刑。
　㈢量刑部分：
　　爰以行為人之責任為基礎，審酌被告知悉毒品對個人身心健
    康及社會秩序危害至鉅，仍無視國家制定法律杜絕毒品犯罪
    之禁令，恣意販賣第二級毒品藉以牟利，增加毒品流通擴散
    之危險性，助長施用毒品行為更形氾濫，致使施用毒品者沈
    迷於毒癮而無法自拔，直接戕害國民身心健康，間接危害社
    會、國家健全發展，所為殊值非難，惟念及被告年輕識淺、
    思慮不周，犯後始終坦承犯行之態度，並積極配合警方查緝
    上手及共犯，堪認其深具悔意，並考量被告所販賣之第二級
    毒品種類、數量、次數及所得；參以被告就其犯罪動機表示
    係因母親罹癌，需要醫藥費，缺錢使用，經「小樂」介紹，
    幫忙販售大麻並賺取差價等語（見警8416卷第10頁，本院卷
    第36、91頁），兼衡被告於本院審理中自陳所受教育程度為
    大學肄業，目前從事有線電視安裝工作，月薪約3萬5,000元
    ，與家中罹患癌症之母親、高齡祖母、懷孕之配偶同住，尚
    須扶養母親、祖母及配偶，並提出長庚醫療財團法人桃園長
    庚紀念醫院診斷證明書、腹部超音波影像、被告工作出勤資
    料附卷為佐（見本院卷第95、99至109頁）等一切情狀，量
    處如主文第1項所示之刑，以示懲儆，並期被告深切記取教
    訓，切勿再犯。
　㈣緩刑部分：
　　末查，被告未曾因故意犯罪受有期徒刑以上刑之宣告，有臺
    灣高等法院被告前案紀錄表在卷可憑，考量其於犯後始終坦
    承犯行，並積極配合警方查緝上手及共犯，足認頗具悔意，
    堪認被告上開犯行係因一時失慮，致罹刑典，經此偵審程序
    及上開罪刑宣告，當已知所警惕，信無再犯之虞，是本院認
    被告所宣告之刑以暫不執行為適當，依刑法第74條第1項第1
    款之規定，宣告緩刑4年，以啟自新。又為使被告能自本案
    中深切記取教訓，促使其尊重法律規範秩序，強化其法治觀
    念，避免再度犯罪，本院認應以命被告履行一定條件負擔為
    適當，爰依刑法第74條第2項第4款之規定，命被告應於本判
    決確定之日起6個月內，向公庫支付5萬元，以發揮附條件緩
    刑制度之立意及避免短期自由刑執行所肇致之弊端，期能符
    合緩刑之目的。倘被告違反上開應行負擔之事項且情節重大
    ，足認原宣告之緩刑難收其預期效果，而有執行刑罰之必要
    者，依刑法第75條之1第1項第4款之規定，得撤銷緩刑之宣
    告，附此敘明。
三、沒收
　㈠按查獲之第一、二級毒品及專供製造或施用第一、二級毒品
    之器具，不問屬於犯罪行為人與否，均沒收銷燬之，毒品危
    害防制條例第18條第1項前段定有明文。次按犯第4條至第9
    條、第12條、第13條或第14條第1項、第2項之罪者，其供犯
    罪所用之物，不問屬於犯罪行為人與否，均沒收之，毒品危
    害防制條例第19條第1項定有明文。而上開條文與刑法關於
    沒收之規定既均自105年7月1日施行生效，即無後法優於前
    法原則之適用，則本於特別法優先於普通法原則，毒品危害
    防制條例前揭規定相對於刑法關於沒收之規定，自應優先適
    用。是關於查獲之毒品、供販賣毒品所用之物之沒收，仍應
    優先適用毒品危害防制條例第18條第1項前段、第19條第1項
    之特別規定。
　㈡扣案如附表編號1所示之物，經送鑑驗結果，確含有第二級毒
    品大麻成分等節（見附表編號1「鑑定結果／說明」欄所示）
    ，有附表編號1「卷證頁數」欄所示鑑定書在卷可查（見附
    表編號1「卷證頁數」欄所示卷頁）堪認上開扣案物品確係
    毒品危害防制條例第2條第2項第2款所列之毒品，屬違禁物
    無訛，復據被告於警詢、偵訊及本院審理中供陳：上開扣案
    物係伊所有，均係伊拿來販賣用的；A1包、B1包、B2包係同
    時向「小樂」拿的等語明確（見警8416卷第5至7頁，偵2620
    卷第25至28頁，本院卷第35至36、91至94頁），是上開扣案
    物品，不問屬於犯罪行為人與否，應依毒品危害防制條例第
    18條第1項前段規定，宣告沒收銷燬之；又分別用以盛裝上
    開毒品之包裝袋3只，以現行之鑑驗技術，因與其內殘留之
    毒品難以完全析離，且無完全析離之實益及必要，自應整體
    視為查獲之第二級毒品，一併沒收銷燬之。至因鑑驗耗用之
    毒品，既已滅失，自無庸宣告沒收。
　㈢扣案如附表編號2所示之行動電話1支，係被告持以從事販賣
    毒品犯行之聯絡工具，係供被告犯本案販賣毒品未遂犯行所
    用之物，業據被告供明在卷（見警8416卷第6、8頁，偵2620
    卷第26頁，本院卷第88、93頁），不問屬於犯罪行為人與否
    ，應依毒品危害防制條例第19條第1項，宣告沒收。
據上論斷，應依刑事訴訟法第299條第1項前段，毒品危害防制條
例第4條第2項、第6項、第17條第2項、第18條第1項前段、第19
條第1項，刑法第11條、第25條第2項、第59條、第74條第1項第1
項第1款、第2項第4款，判決如主文。
本案經檢察官邱舒虹提起公訴，檢察官蕭慶賢到庭執行職務。　
中　　華　　民　　國　　110 　年　　12　　月　　7 　　日
　　　　　　　　　刑事第一庭　審判長法　官　陳茂榮
　　　　　　　　　　　　　　　　　　法　官　柳章峰
　　　　　　　　　　　　　　　　　　法　官　高御庭
以上正本證明與原本無異。
如不服本判決應於收受送達後20日內向本院提出上訴書狀，並應
敘述具體理由；其未敘述上訴理由者，應於上訴期間屆滿後20日
內向本院補提理由書（均須按他造當事人之人數附繕本）「切勿
逕送上級法院」。
中　　華　　民　　國　　110 　年　　12　　月　　7 　　日
　　　　　　　　　　　　　　　　　　書記官　林怡芳
附錄本案論罪科刑法條全文：
毒品危害防制條例第4條
製造、運輸、販賣第一級毒品者，處死刑或無期徒刑；處無期徒
刑者，得併科新臺幣3千萬元以下罰金。
製造、運輸、販賣第二級毒品者，處無期徒刑或10年以上有期徒
刑，得併科新臺幣1千5百萬元以下罰金。
製造、運輸、販賣第三級毒品者，處7年以上有期徒刑，得併科
新臺幣1千萬元以下罰金。
製造、運輸、販賣第四級毒品者，處5年以上12年以下有期徒刑
，得併科新臺幣5百萬元以下罰金。
製造、運輸、販賣專供製造或施用毒品之器具者，處1年以上7年
以下有期徒刑，得併科新臺幣1百50萬元以下罰金。
前五項之未遂犯罰之。
附表
編號 扣案物名稱 數量 鑑定結果／說明 卷證頁數 1 第二級毒品大麻 3包（含包裝袋3只；即A1包、B1包、B2包） 送驗煙草檢品3包經檢驗均含第二級第24項毒品大麻成分，合計淨重15.45公克（驗餘淨重15.44公克，空包裝總重3.06公克）。 法務部調查局濫用藥物實驗室110年4月29日調科壹字第11023004790號鑑定書（偵2619卷第31頁） 2 Apple廠牌iPhone 11行動電話 1支 IMEI：000000000000000，內含門號0000000000號SIM卡1張